臺灣彰化地方法院刑事判決　　　　　　　95年度易字第1516號
公 訴 人　　臺灣彰化地方法院檢察署檢察官
被　　告　　甲○○
上列被告因詐欺案件，經檢察官提起公訴（95年度偵字第10055
號），本院判決如下：
    主  文
甲○○幫助意圖為自己不法之所有，以詐術使人將本人之物交付
，累犯，處有期徒刑柒月。
    事  實
一、甲○○前於民國九十三年間，因違反電信法案件，經本院判
    處有期徒刑五月，如易科罰金，以銀元三百元折算一日確定
    ，經送監執行，於九十四年十月二十九日縮刑期滿執行完畢
    。竟仍不知悔改，可預見金融帳戶提供他人使用，將幫助他
    人實施詐欺犯罪，仍基於縱有人利用其提供之金融帳戶實施
    詐欺犯罪，亦不違背其本意之幫助詐欺取財不確定故意，於
    九十五年七月二十六日由丙○○（另經臺灣臺中地方法院判
    決確定）先在臺中商業銀行二林分行開立帳號000000
    000000000號帳戶，甲○○旋於當日在彰化縣二林
    鎮某影片出租店前，向丙○○取得前揭帳戶之存摺、印章、
    提款卡暨其存摺、提款卡及語音功能之密碼，再提供予綽號
    小莊、其餘真實姓名、年籍均不詳之成年男子。嗣有該成年
    男子所屬詐騙集團成員基於意圖為自己不法所有之犯意，於
    九十五年八月七日十三時許，打電話給乙○○，佯稱係乙○○之表妹「阿娟」並謂乙○○之姑姑生病急需借用新臺幣（
    下同）三萬元云云，乙○○不疑有他，即於同日十五時二十
    九分許依指示至自動櫃員機轉帳一萬元至丙○○前揭臺中商
    業銀行帳戶。嗣為警查獲，始知悉上情。
二、案經彰化縣警察局二林分局報告臺灣彰化地方法院檢察署檢
    察官偵查起訴。
    理  由
一、訊據被告甲○○矢口否認有何幫助詐欺取財之犯行，辯稱：
    當天是證人丙○○叫其載他去臺中市的某間泡沫紅茶店，是
    證人丙○○自己跟小莊約的，其只有載證人丙○○去，沒有
    跟證人丙○○拿存摺、印章、提款卡。其雖有看到證人丙○○拿存摺、印章給小莊，但其不知道他們要作何用途，其沒
    有幫證人丙○○賣帳戶取得三千元云云。
二、惟查上開犯罪事實，業據證人丙○○於偵查中證稱：（問：
    你的臺中商業銀行二林分行帳號000000000000
    000號帳戶現在何處？）「我把存摺交給甲○○，我在二
    林鎮某影片出租店把存摺、印章、提款卡及存摺、提款卡、
    語音等三種的密碼交給甲○○，甲○○再把這些東西交給小
    莊」；（問：辦臺中商銀二林分行帳戶是要作何用？）「我
    為了貸款去辦這個帳戶，小莊本來要幫我貸款，但貸款不成
    ，他問我有無缺錢，他跟我說一本帳戶要向我租三千元」；
    「臺中商銀二林分行的帳戶是我拿給甲○○」等語（見臺灣
    彰化地方法院檢察署九十五年度偵字第一００五五號偵查卷
    宗第五十一頁、第五十二頁）。而被告將上開帳戶之存摺、
    金融卡等物轉交予小莊後，旋即有詐騙集團成員向證人乙○○施用詐術，致證人乙○○陷於錯誤，而於九十五年八月七
    日十五時二十九分許，依詐騙集團之指示將一萬元轉帳匯入
    證人丙○○上開帳戶內等情，業經證人乙○○於警詢中指訴
    綦詳，並有臺中商業銀行二林分行九十五年八月二十五日中
    二林字第０九五０六四０二二五號函及所附資料、中國國際
    商業銀行自動櫃員機交易明細單各一份附卷可稽。則被告交
    付予小莊之上開帳戶已經他人用作為詐欺取財之工具，且已
    有證人乙○○遭詐騙，而匯款入該帳戶，並經提領一空之事
    實，亦堪認定。
三、證人丙○○於本院審理時固翻異前辭，證稱：（問：對被告
    堅決辯稱只向你拿一本郵局帳戶而已，有何意見？）「我三
    本要拿給甲○○，我先拿郵局的給甲○○，臺中銀行跟台灣
    銀行的提款卡因為沒有下來，甲○○就叫我等提款卡下來後
    ，再拿給謝明德交給他，後來謝明德來我家，我就直接交給
    謝明德」云云。惟按證人之陳述有部分前後不符，或相互間
    有所歧異時，究竟何者為可採，法院仍得本其自由心證予以
    斟酌，非謂一有不符或矛盾，即應認其全部均為不可採信，
    最高法院七十四年度臺上字第一五九九號著有判例，可資參
    照。本院審酌證人丙○○於本院另證稱：（問：你一共交付
    幾個帳戶給甲○○？）「我拿三個帳戶給被告，臺灣銀行、
    臺中商銀、郵局，我親手交給甲○○，包括存摺、印章、提
    款卡及密碼郵局的帳戶」等語（見本院卷第三十一頁），經
    核與其偵查中證述之情節相符，且證人丙○○於偵查中之證
    詞業經具結，且經與被告當面對質，堪認係在具有相當誠懇
    性與正確性情況下做成。況證人丙○○與被告自就讀國民小
    學即相識，彼此並無仇隙，衡情亦無在偵查中任意攀誣被告
    之理。參以證人丙○○上開供述內容，均足陷自己涉犯幫助
    詐欺取財之罪，而明顯置自己於刑事責任之中，苟非證人丙○○信其所述內容確為真實，任何人處於相同地位，當均不
    會為如此陳述等情，認為證人丙○○於本院上開翻異前詞所
    證，無非係事後刻意迴護被告之詞，不足採信。
四、按刑法第十三條所稱之故意本有直接故意（確定故意）與間
    接故意（不確定故意）之別，條文中「行為人對於構成犯罪
    之事實，明知並有意使其發生者」為直接故意，至於「行為
    人對於構成犯罪之事實，預見其發生而其發生並不違背其本
    意者」則屬間接故意。蒐集他人存摺帳戶作為被害人匯入款
    項之交易媒介，用以隱匿真正犯罪者身分及資金流向之犯罪
    模式，多用於詐欺犯罪，此乃一般使用人頭帳戶常見之非法
    利用類型，復經大眾傳播媒體再三披露。被告於本院既自承
    ：「當時是要幫助丙○○來賣帳戶，轉交給小莊」（見本院
    卷第三十四頁），則小莊所屬詐騙集團於取得被告提供之存
    摺帳戶後，嗣經用於詐欺取財之不法用途，此一犯罪手法仍
    未逸脫於被告幫助他人犯罪意思之外，即屬被告所預見，故
    被告應具有幫助他人詐欺取財犯罪之間接故意。綜上，被告
    所辯委無足採，本案事證明確，其犯行洵堪認定，應依法論
    科。
五、核被告所為，係犯刑法第三十條第一項前段、第三百三十九
    條第一項之幫助詐欺取財罪。被告係幫助他人實施詐欺取財
    罪，爰依刑法第三十條第二項之規定，按詐欺取財正犯之刑
    減輕之。又被告有如事實欄所載之犯罪紀錄，有臺灣高等法
    院被告全國前案紀錄表一份可證，其於五年內故意再犯本件
    有期徒刑以上之罪，為累犯，應依刑法第四十七條第一項規
    定加重其刑。爰審酌被告率爾提供他人帳戶之存摺、金融卡
    等物交予詐騙集團成員供犯罪使用，使犯罪追查困難，對於
    社會治安危害非輕，及其餘犯罪動機、目的、手段，及其犯
    罪後迄本院審理時始終否認犯行，毫無悔意等一切情狀，量
    處如主文所示之刑。
六、被告雖於本院審理時請求訊問證人謝明德，惟未提供證人謝
    明德之年籍、住址供本院通知到庭，且本案事證已瑧明確，
    亦核無就此再行調查之必要，併此敘明。
據上論斷，應依刑事訴訟法第二百九十九條第一項前段，刑法三
十條第一項前段、第三百三十九條第一項、第四十七條第一項，
判決如主文。
本案經檢察官高如應到庭執行職務。
中　　華　　民　　國　　96　　年　　5 　　月　　1 　　日
                  刑事第七庭      審判長法官   李進清
                                        法官   紀佳良
                                        法官   王昌鑫
以上正本證明與原本無異。
如不服本判決，應於判決送達後十日內向本院提出上訴狀 (須附
繕本 )。
告訴人或被害人對於判決如有不服具備理由請求檢察官上訴者，
其上訴期間之計算係以檢察官收受判決正本之日期為準。
中　　華　　民　　國　　96　　年　　5 　　月　　1 　　日
                                      書記官   陳文俊
附錄本案論罪科刑法條全文：
中華民國刑法第339條
（普通詐欺罪）
意圖為自己或第三人不法之所有，以詐術使人將本人或第三人之
物交付者，處5 年以下有期徒刑、拘役或科或併科1 千元以下罰
金。
以前項方法得財產上不法之利益或使第三人得之者，亦同。
前二項之未遂犯罰之。
